臺灣高等法院臺中分院刑事裁定　　　　　100年度抗字第267號
抗　告　人
即受 刑 人　籃金川
上列抗告人即受刑人因聲請定應執行刑案件，不服臺灣臺中地方
法院中華民國100年2月14日裁定（100年度聲字第663號）提起抗
告，本院裁定如下：
    主  文
抗告駁回。
    理  由
一、原裁定意旨略以：受刑人籃金川所犯如附表所示之罪，經先
    後判處如附表所示之刑，均經確定在案。茲檢察官聲請定其
    應執行之刑，經審核認聲請為正當，應定其應執行之刑有期
    徒刑1年，又受刑人所犯如附表編號2所示之罪，雖得易科罰
    金，因與不得易科罰金之如附表編號1所示之罪合併處罰結
    果，自無庸為易科罰金折算標準之記載等語。
二、抗告意旨略以：抗告人所犯竊盜罪刑期為8個月（現正執行
    中，將於100年4月19日期滿）；另犯妨害自由罪之刑期為5
    個月，如易科罰金，以新臺幣1000元折算1日，有臺灣臺中
    地方法院99年度易字第1267號、99年度簡字第917號判決書
    可稽。然抗告人於100年2月21日收受原審裁定書，將二罪數
    罪併罰，定應執行刑，未諭知易科罰金折算標準，顯有不當
    。抗告人因母親年邁重病，無人照料，就妨害自由罪部分本
    欲以易科罰金方式繳罰，以便返家照顧母親，原裁定所定應
    執行刑不當，爰依法提起抗告等語。
三、按數罪併罰，有2裁判以上者，依刑法第51條之規定，定其
    應執行之刑；數罪併罰，分別宣告其罪之刑，宣告多數有期
    徒刑者，於各刑中之最長期以上，各刑合併之刑期以下，定
    其刑期，但不得逾30年，刑法第53條、第51條第5款分別定
    有明文。次按數罪併罰中之一罪，雖得易科罰金，若因與不
    得易科之他罪合併處罰結果而不得易科罰金時，原可易科部
    分所處之刑，毋庸為易科折算標準之記載（司法院大法官會
    議釋字第144號、第679號解釋意旨參照）。蓋易科罰金制度
    係將原屬自由刑之刑期，於為達成防止短期自由刑之流弊，
    並藉以緩和自由刑之嚴厲性時，得在一定法定要件下，更易
    為罰金刑之執行。而數罪併罰合併定應執行刑，旨在綜合斟
    酌犯罪行為之不法與罪責程度，及對犯罪行為人施以矯正之
    必要性，而決定所犯數罪最終具體應實現之刑罰，以符罪責
    相當之要求。至若數罪併罰，於各宣告刑中，有得易科罰金
    者，亦有不得易科罰金者，於定應執行刑時，其原得易科罰
    金之罪，得否准予易科罰金，立法者自得於符合憲法意旨之
    範圍內裁量決定之。司法院院字第2702號解釋認為得易科罰
    金之罪與不得易科罰金之罪，因併合處罰之結果，不得易科
    罰金，故於諭知判決時，無庸為易科折算標準之記載；司法
    院大法官會議釋字第144號解釋進而宣示「數罪併罰中之一
    罪，依刑法規定得易科罰金，若因與不得易科之他罪併合處
    罰結果而不得易科罰金時，原可易科部分所處之刑，自亦無
    庸為易科折算標準之記載。」係考量得易科罰金之罪與不得
    易科罰金之罪併合處罰，犯罪行為人因不得易科罰金之罪，
    本有受自由刑矯正之必要，而對犯罪行為人施以自由刑較能
    達到矯正犯罪之目的，故而認為得易科罰金之罪，如與不得
    易科罰金之罪併合處罰時，不許其易科罰金。而上開解釋旨
    在藉由自由刑之執行矯正犯罪，目的洵屬正當，亦未選擇非
    必要而較嚴厲之刑罰手段，與數罪併罰定應執行刑制度之本
    旨無違，亦與憲法第23條規定之比例原則亦無牴觸（司法院
    大法官會議釋字第679號解釋理由書意旨參照）。考其主要
    理由係基於：數罪併罰定應執行刑後，各罪雖仍獨立存在，
    但因各罪之宣告刑已合併為一執行刑，其後執行所定之應執
    行刑，已無從區分係執行何一罪之原宣告刑，故無法再就原
    得易科罰金之罪部分，從所定應執行刑中分開而准予易科罰
    金。又不得易科罰金之罪，或係法定最高本刑已逾越刑法第
    41條第1項所定法定最重本刑之要件，或其宣告刑已逾越有
    期徒刑6月，亦即不得易科罰金之罪其法定刑或犯罪情節通
    常較得易科罰金之罪為重，被告既另犯法定刑或犯罪情節較
    重之罪，顯見其惡性非輕，本有受自由刑矯正之必要，則得
    易科罰金之罪與之定應執行刑後，二者合而為一，已不適宜
    再准其易科罰金。
四、經查，本件抗告人所犯如附表所示之罪，編號1係不得易科
    罰金之案件，編號2係得易科罰金之案件，二者經臺灣臺中
    地方法院檢察署檢察官聲請原審定其應執行刑，原審法院審
    認檢察官之聲請為正當，重新定其應執行刑為有期徒刑1年
    ，經核在各刑中之最長期即8月以上，各刑合併之刑期即1年
    1月以下，是原審重新定其應執行刑之裁量權行使，合於法
    律規定之外部性界限，並未逾越裁量權行使之範圍，且依前
    揭相關解釋意旨，未准予易科罰金及諭知折算標準，本院經
    核於法並無不合，抗告人仍執前詞提起抗告，指摘原裁定不
    當，為無理由，應予駁回。
五、據上論結，應依刑事訴訟法第412條，裁定如主文。
中    華    民    國   100    年    3     月    23    日
            刑事第二庭    審判長法  官  邱  顯  祥
                                法  官  姚  勳  昌
                                法  官  張  國  忠
以上正本證明與原本無異。
不得再抗告。
                                書記官  卓  佳  儀
中    華    民    國   100    年    3     月    23    日
  受刑人籃金川定應執行之刑案件一覽表
┌──────┬─────────┬─────────┬─────────┐
│編        號│        1         │        2         │                  │
├──────┼─────────┼─────────┼─────────┤
│罪        名│      竊盜        │    妨害自由      │                  │
├──────┼─────────┼─────────┼─────────┤
│宣   告   刑│   有期徒刑8月    │   有期徒刑5月    │                  │
├──────┼─────────┼─────────┼─────────┤
│犯 罪 日 期 │      99.4.4      │     99.5.28      │                  │
├──────┼─────────┼─────────┼─────────┤
│偵查 (自訴) │臺中地檢99年度偵字│臺中地檢99年度偵字│                  │
│機關年度案號│第8304號          │第13157號         │                  │
├─┬────┼─────────┼─────────┼─────────┤
│最│法    院│     臺中地院     │     臺中地院     │                  │
│後├────┼─────────┼─────────┼─────────┤
│事│案    號│99年度易字第1267號│99年度簡字第917號 │                  │
│實│        │                  │                  │                  │
│審├────┼─────────┼─────────┼─────────┤
│  │判決日期│     99.5.31      │     99.12.6      │                  │
├─┼────┼─────────┼─────────┼─────────┤
│  │法    院│     臺中地院     │     臺中地院     │                  │
│確├────┼─────────┼─────────┼─────────┤
│定│案    號│99年度易字第1267號│99年度簡字第917號 │                  │
│判│        │                  │                  │                  │
│決├────┼─────────┼─────────┼─────────┤
│  │判決確定│     99.6.30      │     100.1.3      │                  │
│  │日期    │                  │                  │                  │
├─┴────┼─────────┼─────────┼─────────┤
│是否為得易科│       否         │        是        │                  │
│罰金之案件  │                  │                  │                  │
├──────┼─────────┼─────────┼─────────┤
│備        註│臺中地檢99年度執乙│臺中地檢100年度執 │                  │
│            │字第8375號        │乙字第1709號      │                  │
└──────┴─────────┴─────────┴─────────┘